【裁判字號】    90,台上,7569
【裁判日期】    901213
【裁判案由】    行賄
【裁判全文】
最高法院刑事判決                                九十年度台上字第七五六九號
    上  訴  人  甲○○
右上訴人因行賄案件，不服台灣高等法院中華民國九十年九月二十六日第二審判決（
九十年度上訴字第二四二六號，起訴案號：台灣桃園地方法院檢察署八十八年度偵緝
字第一一四號），提起上訴，本院判決如左：
    主  文
上訴駁回。
    理  由
按刑事訴訟法第三百七十七條規定，上訴於第三審法院，非以判決違背法令為理由，
不得為之。是提起第三審上訴，應以原判決違背法令為理由，係屬法定要件。如果上
訴理由狀並未依據卷內訴訟資料，具體指摘原判決不適用何種法則或如何適用不當，
或所指摘原判決違法情事，顯與法律規定得為第三審上訴理由之違法情形，不相適合
時，均應認其上訴為違背法律上之程式，予以駁回。本件上訴人甲○○上訴意旨略稱
：(一)、本件除警員陳志明、許振和、盧楨琰片面之供述外，並無其他證據足可證明上
訴人有行賄之事實。許振和證稱：上訴人係於當日下午四時許，拿出新台幣（下同）
三十萬元行賄等情，然許振和、陳志明、盧楨琰另又證稱：上情係於當日下午二、三
時許發生等情，足見警員及相關證人之供詞矛盾。警員領槍時間係當日上午九時，而
出勤時間與越區通報均空白，上訴人曾請求原審調查警員是否於當日十一時許即抵上
訴人家中，原審對上情未為調查，於法有違。(二)、證人林治強、張素鈴之警訊筆錄未
同步錄音，有違刑事訴訟法第一百條之一第一項之規定。本件並無緊急狀況，警員未
持搜索票而搜索上訴人住處，於法有違。上訴人實屬無辜冤抑，請予詳查等語。
惟查：原判決認定上訴人有如原判決事實欄所記載之非依據法令從事公務之人員，亦
非受公務機關委託承辦公務之人，對於依據法令從事公務之人員，關於違背職務之行
為，行求賄賂（累犯）犯行，係以前開事實除案發詳細時間外，業據上訴人於警訊中
供承甚詳，核與承辦警員陳志明、許振和、盧楨琰於偵審中，在場證人林治強、張素
鈴於警訊中所分別供述之情節相符。並有上訴人所有用以行賄之三十萬元扣案可稽，
復有台北市政府警察局大安分局臨檢紀錄表附卷足憑。經第一審勘驗警訊錄音帶結果
，雖上訴人所供述之案發時間與警訊筆錄所載不盡相同，然除前開不同部分不採為論
罪之依據外，其餘上訴人於警訊中供承各節經核與事實相符，自非不得採為論罪科刑
之依據。又上訴人就警員查獲本件之時間及過程，其前後供陳情節並非一致，其所辯
稱是否屬實，已非無疑。雖無法確切查明警方進入現場查獲上訴人之時間，然尚不能
據此即為有利於上訴人之認定。上訴人並未提出警方有如何非法取供之相關事證，且
承辦警員許振和、陳志明並均證稱：上訴人及林治強、張素鈴之警訊筆錄均在其等自
由意識下所製作等情，而上訴人及林治強、張素鈴等人復親閱警訊筆錄後在上簽名捺
指印，並不能證明警方有何非法取供情事。又上訴人以本件查獲過程對陳志明、許振
和、盧楨琰提出妨害自由及貪污等告訴一案，亦經檢察官為不起訴處分確定，有台灣
桃園地方法院檢察署檢察官八十九年度偵字第一七三八二號不起訴處分書附卷可稽。
上訴人及林治強、張素鈴等人之警訊筆錄雖非全程同步錄音，縱認警方所踐行之程序
稍有瑕疵，惟仍非不得採其與事實相符部分為論罪科刑之依據。證人林治強嗣於偵審
中供述各情前後不一；證人張素鈴與上訴人為男女朋友關係，其所為證言難免偏頗不
實；證人沈良友、馮秀容所供述之情節與證人黃月妃供述之內容不盡相符，並與第一
審向中壢郵局函查黃月妃提款資料不符，均不能為有利於上訴人之認定。上訴人事後
翻異前供辯稱各語，顯係卸責之詞，不足採信等情，予以綜合判斷。因而撤銷第一審
判決，改判論處上訴人非依據法令從事公務之人員，亦非受公務機關委託承辦公務之
人，對於依據法令從事公務之人員，關於違背職務之行為，行求賄賂（累犯）罪刑，
業已說明其所憑之證據及其認定之理由，從形式上觀察，並無違背法令之情形。而按
證據之取捨與證據之證明力如何，均屬事實審法院得自由裁量、判斷之職權；苟其此
項裁量、判斷，並不悖乎通常一般之人日常生活經驗之定則或論理法則，又於判決內
論其何以作此判斷之心證理由者，即不得任意指摘其為違法，而據為提起第三審上
訴之合法理由。原審認定上訴人有前揭犯行並非單憑陳志明、許振和、盧楨琰之供述
，原判決綜合前述各項證據資料認定上訴人確有前揭犯行，乃其採證職權之合法行使
，且原判決並已說明其證據取捨及證據證明力判斷之理由，不容任意指為違法。又供
述證據，前後雖稍有差異或矛盾，事實審法院非不可本於經驗法則，斟酌其他情形，
作合理之比較，定其取捨；又供述證據之一部，認為真實者，予以採取，亦非法所不
許。因之，證人等供述之證據前後縱有差異，事實審法院依憑證人等前後之供述證據
，斟酌其他證據，本於經驗法則與論理法則，取其認為真實之一部，作為論罪之證據
，自屬合法。按陳志明、許振和、盧楨琰等人係就其等偵辦本件之過程，分別就其等
個人所經歷之事實，於記憶所及範圍內事後為約略之供述，其等相關筆錄所載內容縱
間有不盡相符之處，然此不符尚與一般經驗法則無違，自不得以其等相關筆錄所載內
容稍有不符，即謂其等所為之證言內容均不可採。原判決因而綜合全卷各項證據資料
予以綜合判斷，認定上訴人確有前揭犯行，不能任意指謂有採證違反證據法則或理由
不備之違誤。上訴人於原審辯稱：警員於當日十一時許即到達現場等語，並聲請再傳
喚承辦警員到庭調查（原審卷第三十四頁），原審已依上訴人之聲請傳喚承辦警員許
振和、陳志明到庭就上情為訊問調查（原審卷第四十九至五十八頁），並於理由欄內
說明：雖無法確切查明警方進入現場查獲上訴人之時間，然尚不能據此即為有利於上
訴人之認定等情甚詳，已如前述。況原審於訊問許振和、陳志明調查完畢時，訊問上
訴人：「對證人盧楨琰未到有何意見？」上訴人答：「沒有，不用再傳他了」，再問
以：「尚有何證據請求調查？」上訴人又答以：「沒有。」（原審卷第五十八頁），
且於民國九十年九月十二日上午十時三十分最後審判期日調查證據完畢開始辯論前，
審判長問上訴人尚有何證據聲請調查，上訴人亦答稱：「沒有」（原審卷第七十三頁
），其所踐行之訴訟程序難謂於法有違。且本院為法律審，上訴人在本院又為此爭執
，自非依據卷內資料執為指摘之合法上訴第三審理由。原判決已說明林治強、張素鈴
之警訊筆錄雖非全程同步錄音，縱認警方所踐行之程序稍有瑕疵，惟仍非不得採其與
事實相符部分為論罪之依據等情甚詳。且原判決尚非單憑林治強、張素鈴於警訊中之
供述，即認定上訴人有為本件犯行，則縱除去其等於警訊中之供述，仍應為同一事實
之認定，其於判決之結果並無影響，依刑事訴訟法第三百八十條規定，仍不得據為合
法之第三審上訴理由。原判決已說明上訴人以本件查獲過程對陳志明、許振和、盧楨
琰提出妨害自由及貪污等告訴一案，已經檢察官為不起訴處分確定，有台灣桃園地方
法院檢察署檢察官八十九年度偵字第一七三八二號不起訴處分書附卷可稽。按諸檢察
官於前開不起訴處分書中載明：依刑事訴訟法第八十八條、第一百三十一條第一項等
規定，陳志明、許振和、盧楨琰等人進入上訴人住處搜索逮捕，要難認於法有違等情
（第一審卷第一一七至一一九頁）。上訴意旨漫指警員未持搜索票而搜索上訴人住處
於法有違云云，並非依據卷內資料指摘之合法上訴第三審理由。原判決對上訴人之辯
解何以不足採信，已在理由內詳加論述說明，上訴意旨就原判決根據上開證據所為事
實之認定，究竟違反如何之證據法則，並未依據卷內資料具體指摘，徒憑己意，或就
原判決已有說明之事項，或就原審判斷證據證明力之合法職權行使，漫指其違法，重
為單純事實上之爭執，難謂係適法上訴第三審之理由，其上訴違背法律上之程式，應
予駁回。
據上論結，應依刑事訴訟法第三百九十五條前段，判決如主文。
中      華      民      國     九十     年     十二     月     十三     日
                              最高法院刑事第四庭
                                  審判長法官  董  明  霈
                                        法官  丁  錦  清
                                        法官  林  茂  雄
                                        法官  王  居  財
                                        法官  張  祺  祥
      右正本證明與原本無異
                                              書  記  官
中      華      民      國     九十     年     十二     月     二十     日


司法院資訊處製作；財團法人民間司法改革基金會備份。
